【裁判字號】    99,交聲,235
【裁判日期】    990225
【裁判案由】    聲明異議
【裁判全文】
臺灣高雄地方法院交通事件裁定         99年度交聲字第235號
原處分機關  交通部公路總局高雄區監理所
代  表  人  劉育麟
異  議  人
即受處分人  甲○○
上列異議人即受處分人因聲明異議案件，交通部公路總局高雄區
監理所99年1 月21日所為之處分（原處分：高監自裁字裁80-U00
000000號），聲明異議，本院裁定如下：
    主  文
原處分撤銷。
甲○○汽車駕駛人，駕駛汽車經測試檢定酒精濃度超過規定標準
，處吊扣普通小型車駕駛執照拾貳個月及接受道路交通安全講習
。
    理  由
一、異議意旨略以：異議人即受處分人甲○○於民國97年12月22
    日凌晨1 時10分許，駕駛車牌號碼1582-UN 號自用一般小客
    車，行經高雄縣路竹鄉○○村○○路○路科五路口時，因與
    他人發生擦撞，經警到場處理交通事故時發現甲○○呼氣值
    達0.30mg/L而當場掣單舉發，經原處分機關認定「汽車駕駛
    人酒精濃度超過規定標準（0.25-0.4）」違規事實明確，即
    依道路交通管理處罰條例第35條第1 項第1 款暨違反道路交
    通管理事件統一裁罰基準及處理細則第41條、第43條、第44
    條、第67條規定開立裁決書裁處罰鍰新台幣（下同）1 萬95
    00元，吊扣駕駛執照12個月，並施以道安講習。惟異議人於
    違規當時僅有職業大貨車之汽車駕駛執照，且異議人平日均
    以使用該駕照駕駛謀生，爰依法聲明異議，請求撤銷原處分
    機關關於吊扣普通大貨車駕駛執照之處分等語。
二、按汽車駕駛人，駕駛汽車經測試檢定有酒精濃度超過規定標
    準之情形者，處15,000元以上60,000元以下罰鍰，並當場移
    置保管其車輛及吊扣其駕駛執照1 年，道路交通管理處罰條
    例第35條第1 項第1 款定有明文。而所謂酒精濃度超過規定
    之標準者，依道路交通安全規則第114 條第2 款之規定，係
    指汽車駕駛人飲用酒類或其他類似物後其吐氣所含酒精濃度
    超過每公升0.25毫克或血液中酒精濃度超過0.05% 以上者。
    次按，汽車駕駛人，因違反本條例及道路交通安全規則之規
    定，受吊銷駕駛執照處分時，吊銷其持有各級車類之駕駛執
    照，道路交通管理處罰條例第68條定有明文。此規定係於94
    年12月14日修正公布，並於95年3 月1 日施行，而修正前之
    道路交通管理處罰條例第68條則係規定「汽車駕駛人，因違
    反本條例及道路交通安全規則之規定，受吊扣或吊銷駕駛執
    照處分時，吊扣或吊銷其持有各級車類之駕駛執照」，觀其
    修法意旨，係以「原條文將違規駕駛人所持有之各級車類駕
    駛執照一併吊扣或吊銷，失之過酷，影響人民工作及生活甚
    鉅」為由，而刪除吊扣駕駛人駕駛執照時，應吊扣駕駛人持
    有各級車類駕駛執照之規定，是依現行道路交通管理處罰條
    例，已無得吊扣駕駛人所持有他級駕駛執照之依據存在，從
    而，於為吊扣駕駛人駕駛執照之處分時，自僅得吊扣駕駛人
    違規時所駕駛該級車類之駕駛執照，以限制其繼續駕駛該級
    車類行駛道路之權利。
三、經查：
（一）異議人於97年12月22日凌晨1 時10分許，駕駛車牌號碼15
      82-UN 號自用一般小客車，行經高雄縣路竹鄉○○村○○
      路○路科五路口時，因與他人發生擦撞，經警到場處理交
      通事故時發現甲○○呼氣值達0.30mg/L而當場掣單舉發，
      並由原處分機關裁處罰鍰1 萬9500元，吊扣異議人當時據
      以駕駛自用小客車之職業大貨車駕駛執照12個月，並施以
      道安講習；而異議人亦因本件酒駕行為，經本院以98年度
      審交簡字第1265號判決判處基業50日確定，是罰金部分依
      行政罰法第26條之規定，與刑事罰競合處罰，不再繳納等
      情，有內政部警政署保安警察第二總隊97年12月28日保二
      警交字第U00000000 號舉發違反道路交通管理事件通知單
      影本、交通部公路總局高雄區監理所99年1 月21日高監自
      裁字第裁80-U00000000號違反道路交通管理事件裁決書、
      交通部公路總局高雄區監理所99年1 月21日高監自字第09
      90003060號對違反交通管理事件不服裁決聲明異議案件移
      送書及本院刑事判決各1 份附卷可稽，並據異議人於聲明
      異議狀內自承在卷；又異議人僅有職業大貨車之汽車駕駛
      執照乙情，有本院公路監理電子閘門查詢資料1 紙附卷可
      佐。是異議人以職業大貨車之駕駛執照，於上開時、地，
      駕駛普通自用小客車，而有上開違規事由，已堪認定。
（二）又本件異議人既係駕駛自用小客車違反道路交通管理處罰
      條例第35條第1 項第1 款之規定，揆諸前揭法律規定及說
      明意旨，原處分機關依法即僅能吊扣異議人違規當時所駕
      駛之車輛種類即普通小型車之駕駛執照，並無得吊扣異議
      人持有他級駕駛執照之依據。查異議人於本件違規時，僅
      領有職業大貨車之駕駛執照乙情，有本院公路監理電子閘
      門查詢資料1 紙在卷可稽。且依前開所述，修正後即本件
      行為時之道路交通管理處罰條例第68條，既已將「吊扣」
      各級車類之規定予以刪除，原處分機關自不能逕行處分吊
      扣異議人其他車種之職業大貨車駕駛執照。至上開道路交
      通安全規則對於汽車駕駛執照之管理，採取一照原則，固
      導致越級駕駛人違規酒駕時，受有無須吊扣駕駛執照之利
      益，然此關於駕駛執照管理所衍生之執行困難或法規漏洞
      ，宜由修法解決，尚不得擴張解釋，於駕駛人無較低級駕
      駛執照可供吊扣時，即率爾代以吊扣其所領有之較高級駕
      駛執照。原處分機關不察，仍逕為吊扣職業大貨車之駕駛
      執照12個月之處分，亦難謂係適法之處分。
四、綜上，異議人就原處分吊扣職業大貨車駕駛執照12個月部分
    聲明異議，為有理由，原處分既有前開瑕疵，自應由本院將
    原處分撤銷，並依同條例第35條第1 項第1 款及第24條第1
    項第2 款之規定，就異議人之違規行為，自為裁定如主文所
    示，以資適法。又前開施以道路交通安全講習部分，係屬達
    成遏止酒後駕車不法行為以維護道路交通安全之行政目的而
    有別於罰鍰以外之其他種類行政罰，依行政罰法第26條第1
    項但書之規定，原處分機關自得併予處罰，而異議人既有本
    件違規，原處分機關就此所為之處罰，核屬合法，附此敘明
    。
五、依道路交通案件處理辦法第20條前段，裁定如主文。
中    華    民    國    99    年    2     月    25    日
                  交通法庭  法  官  楊珮瑛
以上正本證明與原本無異。
如不服本裁定，應於收受送達後5 日內向本院提出抗告狀。
中    華    民    國    99    年    2     月    26    日
                            書記官  郭南宏

司法院資訊處製作；財團法人民間司法改革基金會備份。
